【裁判字號】    95,簡上,108
【裁判日期】    950926
【裁判案由】    傷害
【裁判全文】
臺灣雲林地方法院刑事判決             95年度簡上字第108號
上  訴  人  臺灣雲林地方法院檢察署檢察官
被      告  丙○○
            丁○○
上列上訴人因被告傷害案件，不服本院虎尾簡易庭95年度虎簡字
第247 號中華民國95年5 月24日第一審刑事簡易判決（聲請簡易
判決處刑案號：95年度偵字第1469號）提起上訴，本院管轄之第
二審合議庭判決如下：
    主    文
原判決撤銷。
丙○○、丁○○共同傷害人之身體，各處拘役拾日，如易科罰
金，均以銀元佰元即新臺幣玖佰元折算壹日。均緩刑貳年。
    事    實
一、丙○○、丁○○於民國95年2 月5 日18時許，在雲林縣褒忠
    鄉馬鳴村「鎮安宮」廣場前，因乙○○對其等出言不遜，竟
    共同基於傷害之犯意聯絡，徒手毆打乙○○，致乙○○受有
    頭部外傷、後頸挫傷及四肢多處挫傷之傷害。
二、案經乙○○訴由雲林縣警察局虎尾分局報告臺灣雲林地方法
    院檢察署檢察官偵查後聲請簡易判決處刑。
    理    由
一、按被告以外之人（包括證人、鑑定人、告訴人、被害人及共
    同被告等）於審判外之陳述雖不符刑事訴訟法第159 條之1
    至之4 等4 條之規定，而經當事人於審判程序同意作為證據
    ，法院審酌該言詞陳述或書面陳述作成時之情況，認為適當
    者，亦得為證據；又當事人、代理人或辯護人於法院調查證
    據時，知有刑事訴訟法第159 條第1 項不得為證據之情形，
    而未於言詞辯論終結前聲明異議者，視為有前項之同意，同
    法第159 條之5 定有明文。查，本院認定被告丙○○、丁○○犯罪事實所憑以下之告訴人乙○○於警詢、偵查中之指訴
    、證人陳文祥於警詢中之證述，及告訴人之診斷證明書，經
    本院審理時予以提示並告以要旨，且各經檢察官、被告表示
    意見，當事人均已知悉上述文書、證詞之傳聞性質，均未於
    言詞辯論終結前對該等文書、證詞之證據能力表示異議，依
    上開規定，已擬制同意上開證據均有證據能力；本院復審酌
    上開文書、證詞作成時，較無人情施壓或干擾之情形，均應
    認有證據能力，合先敘明。
二、訊據被告二人於本院審理時均坦承其等於上揭時、地，確有
    徒手毆打告訴人致傷之事實，核與告訴人於偵查中指訴有關
    遭被告毆打之情節，大致相符，佐以證人即當時亦在「鎮安
    宮」前擺攤販賣飲料之陳文祥於警詢時證稱：其親眼目賭被
    告出手毆打告訴人，並經其勸止等語，足認被告確有毆打告
    訴人之事實。而告訴人因被告上開行為，致受有頭部外傷、
    後頸挫傷及四肢多處挫傷乙節，有財團法人天主教若瑟醫院
    95 年2月6 日診斷證明書1 紙在卷可憑，是被告前開自白核
    與事實相符，應堪採信。至檢察官認被告係分持掃把、椅子
    毆打告訴人，然為被告所否認。經查，有關被告傷害告訴人
    時究持何物一情，告訴人於警詢中先稱被告劉榕樵係持掃把
    、丙○○則持磚頭及鐵椅子，嗣於偵查中則改稱：「他們（
    被告）持椅子打我的頭部、手臂」等語，前後指訴不一，已
    難信憑，參酌證人陳文祥於警詢中亦僅證稱：被告出手毆打
    告訴人等語，再佐以現場並無掃把、椅子等物扣案，基此，
    本院難以告訴人前有疵累之指述，逕認被告有持掃把、椅子
    毆打告訴人之事實，檢察官此部分事實之認定，尚有誤會。
    綜上所述，本案事證明確，被告犯行，均堪認定。
三、查被告行為後，如附表所示之相關法律均經變更並於95年7
    月1 日施行，經整體比較結果，裁判時法並未較為有利，從
    而依刑法第2 條第1 項前段規定，自應適用各該行為時法亦
    即修正前法論罪科刑。故核被告所為，均係犯刑法277 條第
    1 項之傷害罪。被告二人就上開犯行，有犯意之聯絡及行為
    之分擔，依刑法第28條規定，論以共同正犯。
四、原審以被告罪證明確，予以論罪科刑，固非無見，惟本件被
    告係徒手毆打告訴人，業如前述，原審認定被告分持掃把、
    椅子而為本件傷害犯行，容有未洽。檢察官提起上訴，認原
    審量刑過輕，為無理由，然原審判決既有前開可議之處，自
    應由本院予以撤銷改判。至刑法修正後之規定係以適用行為
    時法為原則，因此原判決雖未及比較適用，然上訴本院後，
    經比較新舊法，行為後之法律並非較有利於被告，是本件仍
    應適用行為時法，則原判決適用行為時法即無不當，自不構
    成撤銷之事由，附此敘明。
五、爰審酌被告均已成年，應知需本諸理性、和平及法治，以解
    決糾紛，竟因細故，率爾以暴力相向，破壞社會安寧秩序，
    並造成告訴人受有前開傷勢程度之身體、精神上損害，法紀
    觀念薄弱，惟念及被告丙○○、劉榕樵之教育程度各為高中
    、國中畢業，現均無業，丙○○已婚並育有2 個子女，業經
    其等供明在卷，且犯後於本院審理時，均坦承犯行，並與告
    訴人達成民事和解，賠償告訴人新台幣10萬元，稍有悔悟等
    一切情狀，各量處如主文所示之刑，並均依修正前刑法第41
    條第1 項前段規定，諭知易科罰金之折算標準，以資懲儆。
六、末查，被告均無前科紀錄，有臺灣高等法院被告前案紀錄表
    各1 份在卷可稽，僅因一時情緒失控致罹刑章，事後已與告
    訴人達成和解，告訴人亦到庭表示原諒被告，請求給予被告
    緩刑機會，其等經此偵、審程序及刑之諭知後，當能知所警
    惕，應無再犯之虞，本院認上開對其等宣告之刑，以暫不執
    行為當，依刑法第74條第1 項第1 款規定，均併予宣告緩刑
    2 年，以啟自新（緩刑之宣告，應逕行適用修正後刑法之規
    定，無庸比較新舊法，最高法院95年第8 次決議參照）。
據上論斷，應依刑事訴訟法455 條之1 第1 項、第3 項、第369
條第1 項前段、第364 條、第299 條第1 項前段，刑法第2 條第
1 項前段、第28條、第277 條第1 項，修正前刑法第41條第1 項
前段，修正後刑法第74條第1 項第1 款，罰金罰鍰提高標準條例
第1 條前段、廢止前罰金罰鍰提高標準條例第2 條，判決如主文
。
本案經檢察官甲○○到庭執行職務。
中    華    民    國    95    年    9     月    26    日
                  刑事第四庭  審判長法  官  吳福森
                                    法  官  李秋瑩
                                    法  官  曾鴻文
以上正本證明與原本無異。
本判決不得上訴。
                                    書記官  顏錦清
中    華    民    國    95    年    9     月    29    日
附錄本判決論罪之法條：
中華民國刑法第277條第1項
傷害人之身體或健康者，處3 年以下有期徒刑、拘役或1 千元以
下罰金。
┌───────────────────────────────────────────────┐
│附表：                                                                                        │
├──────┬─────────────┬─────────────┬───────┬────┤
│相關變更條文│行為時法（下稱舊法）之內容│裁判時法（下稱新法）之內容│比  較  理  由│備    註│
├──────┼─────────────┼─────────────┼───────┼────┤
│【罰金刑貨幣│依法律應處罰金、罰鍰者，就│中華民國94年1 月7 日刑法修│刑法之貨幣單位│經按現行│
│單位之變更】│其原定數額得提高為2 倍至10│正施行後，刑法分則編所定罰│由「元（指銀元│法規所定│
│罰金罰鍰提高│倍（刑法乃係定明10倍）。第│金之貨幣單位為新臺幣。94年│）」變更為「新│貨幣單位│
│標準條例第1 │1 條所定得提高倍數之規定，│1月7日刑法修正時，刑法分則│臺幣」，且刑法│折算新臺│
│條前段、第5 │於本條例修正後制定之法律，│編未修正之條文定有罰金者，│分則之罰金數額│幣條例第│
│條→刑法施行│不適用之；本條例修正前公布│自94年1 月7 日刑法修正施行│，亦視該分則先│2 條之規│
│法第1 之1 條│之法律，於本條例修正後修正│後，就其所定數額提高為30倍│前曾修正與否，│定折算後│
│第1 項、第2 │其罰金罰鍰數額或法律經全部│。但72年6 月26日至94年1 月│而分別提高3 或│等值，是│
│項          │修正而其罰金罰鍰數額未予變│7 日新增或修正之條文，就其│30倍。        │以新法並│
│            │更者，亦同。              │所定數額提高為3 倍。      │              │未較有利│
├──────┼─────────────┼─────────────┼───────┼────┤
│刑法第33條第│罰金：（銀元）1 元以上。  │罰金：新臺幣1,000 元以上，│罰金刑之下限，│舊法有利│
│5 款：罰金刑│                          │以百元計算。              │由銀元10元（亦│        │
│下限變更    │                          │                          │經提高）即新臺│        │
│            │                          │                          │幣30元，提高為│        │
│            │                          │                          │新臺幣1,000元 │        │
├──────┼─────────────┼─────────────┼───────┼────┤
│【共同正犯】│二人以上共同實「施」犯罪之│二人以上共同實「行」犯罪之│將「實施」改為│新舊法均│
│修正前刑法第│行為者，皆為正犯。        │行為者，皆為正犯。        │「實行」，刪除│構成共同│
│28條→現行刑│                          │                          │「陰謀共同正犯│正犯，故│
│法第28條    │                          │                          │」及「預備共同│無比較之│
│            │                          │                          │正犯」之適用。│問題。  │
├──────┼─────────────┼─────────────┼───────┼────┤
│【易科罰金折│犯最重本刑為5 年以下有期徒│犯最重本刑為5 年以下有期徒│易科罰金折算標│舊法有利│
│算標準變更】│刑以下之刑之罪，而受6 個月│刑以下之刑之罪，而受6 個月│準由銀元300 元│        │
│修正前刑法第│以下有期徒刑或拘役之宣告…│以下有期徒刑或拘役之宣告者│即新臺幣900 元│        │
│41條第1 項前│得以（銀元，下同）1 元以上│，得以新臺幣1,000 元、2,00│，提高為以新臺│        │
│段、廢止前罰│3 元以下折算1 日，易科罰金│0 元或3,000 元折算1 日，易│幣1,000 元、2,│        │
│金罰鍰提高標│。依刑法第41條易科罰金…就│科罰金。                  │000 元或3,000 │        │
│準條例第2 條│其原定數額提高為100 倍折算│                          │元折算1日。   │        │
│→現行刑法第│1 日；法律所定罰金數額未依│                          │              │        │
│41條第1 項前│本條例提高倍數，或其處罰法│                          │              │        │
│段          │條無罰金刑之規定者，亦同。│                          │              │        │
╠═══╤══╪═════════════╧═════════════╧═══════╪════╡
║整體比│舊法│刑度：3 年以下有期徒刑、拘役或銀元1 千元以下即新臺幣3萬元以下、銀元10 │舊法最低│
║較結果│    │元即新臺幣30元以上罰金。經處以拘役，其易科罰金之標準為銀元300 元即新臺│刑度及易│
║      │    │幣900 元折算1 日。                                                    │科罰金之│
║      ├──┼───────────────────────────────────┤標準均較│
║      │新法│刑度：3 年以下有期徒刑、拘役或新臺幣3 萬元以下、新臺幣1,000 元以上罰金│低，較為│
║      │    │。經處以拘役，其易科罰金之標準，縱按最低額，亦須以新臺幣1,000 元折算1 │有利。  │
║      │    │日。                                                                  │        │
╚═══╧══╧═══════════════════════════════════╧════╛


司法院資訊處製作；財團法人民間司法改革基金會備份。
